【裁判字號】    97,審交易,189
【裁判日期】    980415
【裁判案由】    過失致重傷
【裁判全文】
臺灣士林地方法院刑事判決           97年度審交易字第189號
公  訴  人  臺灣士林地方法院檢察署檢察官
被      告  甲○○
選任辯護人  游文華  律師
上列被告因過失致重傷案件，經檢察官聲請簡易判決處刑（97年
度偵字第8455號），本院士林簡易庭認不宜以簡易判決處刑（97
年度士交簡字第1542號），移由本院改依通常程序審理，被告於
準備程序中就被訴事實為有罪之陳述，本院裁定改依簡式審判程
序審理，並判決如下：
    主  文
甲○○因過失傷害人致重傷，處有期徒刑陸月，如易科罰金，以
新臺幣壹仟元折算壹日。
    事  實
一、甲○○於民國97年6 月11日上午8 時35分許，騎駛車牌LK8-
    751 號重型機車，沿臺北市○○區○○街71巷75弄由西向東
    （支線道）方向行駛，行經該路段與文德路22巷59弄之交岔
    口時，本應注意駕駛人駕駛汽車（含機車），應遵守道路交
    通標誌、標線、號誌之指示，且行駛至無號誌之交岔路口，
    支線道應暫停讓幹線道車先行，而依當時天候、路況情形皆
    良好，並無不能注意之情事，竟疏未注意依其所行道路上劃
    設「停」字標線，應暫停讓幹線道車先行，即貿然前行，適
    其右側由乙○○騎駛之車牌099-CLG 號重型機車由南向北（
    幹線道）方向駛至，因閃避不及而發生擦撞，乙○○人車倒
    地致受有頸椎挫傷合併第5 、6 頸椎脊椎滑脫及脊髓損傷、
    上肢無力、下肢癱瘓、臉部及左下肢挫傷等重大難治之傷害
    。嗣甲○○於臺北市政府警察局交通警察大隊警員許育銘到
    場後自首過失傷害致重傷犯罪，並接受裁判。
二、案經乙○○告訴及臺北市政府警察局內湖分局報告臺灣士林
    地方法院檢察署檢察官偵查起訴。
    理  由
一、上開犯罪事實，業據被告甲○○於本院準備程序及審理中坦
    承不諱，核與告訴代理人丙○○於警詢、偵訊及本院審理時
    指述之情節相符，並有道路交通事故調查現場圖、補充資料
    表、談話紀錄表各1 份及現場照片9 張、國防醫學院三軍總
    醫院附設民眾診療服務處出具告訴人乙○○傷勢之診斷證明
    書1 紙、臺北市○○○○○道路交通事故肇事人自首情形紀
    錄表1 紙附卷可憑，應甚明確，而堪認定。
二、按駕駛人駕駛汽車，應遵守道路交通標誌、標線、號誌之指
    示，又汽車行至無號誌或號誌故障而無交通指揮人員指揮之
    交岔路口，支線道車應暫停讓幹線道車先行，道路交通安全
    規則第90條前段、第102 條第1 項第2 款前段分別訂有明文
    ；復按「停」標字，用以指示車輛至此必須停車再開，設於
    停止線將近之處，道路交通標誌標線號誌設置規則第177 條
    亦有明文。查上開江南街71巷75弄西向東方向路口，地面劃
    設有白色「停止線」及「停」標字，此有道路交通事故現場
    圖及該交岔路口現場照片2 張在卷可稽，故東西向之江南街
    71巷75弄道路係支線道，而南北向之江南街71巷75弄與文德
    路22巷59弄係幹線道，洵堪認定。次按道路交通管理處罰條
    例及道路交通規則有關「讓車」之規定，旨在確認行車順序
    及劃分道路路權，以維護交通往來之安全。故所謂「讓」，
    當指車輛駕駛人必須將車輛暫停，待有路權之他車輛駕駛人
    通過，安全無虞時，始能再繼續通行之謂。以此解釋交岔路
    口支線道車應讓幹線道車先行規定之旨，支線道車在遇前方
    交岔路口時，除應先暫停於同車道與交岔路口最靠近同向車
    道之垂直線（停止線）後方，讓幹線道車先行通過外，在駛
    進路口跨越幹線道之過程中，也須隨時注意幹線道之車況，
    作停讓之準備。被告騎駛上開機車自應注意上述道路交通安
    全之規定，且依上開卷證所示，當時天候、路況情形皆良好
    ，並無不能注意之情形，竟疏未注意，以致肇事，告訴人乙
    ○○因而受有頸椎挫傷合併第5 、6 頸椎滑脫及脊髓損傷、
    上肢無力、下肢癱瘓、臉部及左下肢挫傷之傷害，被告之過
    失行為與告訴人所受之重大難治之傷害間，具有相當之因果
    關係，是被告過失傷害之犯行應堪認定。
三、再按毀敗或嚴重減損一肢以上之機能，屬於刑法上所稱之重
    傷害，刑法第10條第4 項第4 款定有明文。本件被害人乙○
    ○所受頸椎挫傷合併第5 、6 頸椎滑脫及脊髓損傷、上肢無
    力、下肢癱瘓、臉部及左下肢挫傷之傷害，有上開診斷證明
    書在卷可憑，應認已構成重傷害。核被告所為，係犯刑法第
    284 條第1 項後段過失傷害人致重傷罪。被告於本件過失致
    重傷害犯罪未被有偵查權之機關或公務員發覺前，向到場處
    理之員警許育銘自首犯行，並接受審判，此有臺北市○○○
    ○○道路交通事故肇事人自首情形紀錄表在卷可佐（參見偵
    查卷第22頁），乃依自首之規定減輕其刑。爰審酌被害人乙
    ○○所受之傷勢不輕、被告過失程度、被告犯罪後雖坦承犯
    行，惟迄今因雙方條件差距過大而無法與告訴人達成和解，
    及被告生活狀況、品行、智識程度等一切情狀，量處如主文
    所示之刑，並諭知易科罰金之折算標準，以資懲儆。
據上論斷，應依刑事訴訟法第452 條、第273 條之1 第1 項、第
299 條第1 項前段，刑法第284 條第1 項後段、第41條第1 項前
段、第62條前段，刑法施行法第1 條之1 第1 項、第2 項前段，
判決如主文。
本案經檢察官鄭堤升到庭執行職務。
中    華    民    國    98    年    4     月    15    日
                  刑事第一庭法  官  雷雯華
以上正本證明與原本無異。
如不服本判決，應於收受送達後10日內向本院提出上訴書狀，其
未敘述上訴之理由者並得於提起上訴後20日內向本院補提理由書
（均須按他造當事人之人數附繕本）。
                            書記官  陳麗津
中    華    民    國    98    年    4     月    15    日
附錄本案論罪科刑法條全文：
刑法第284條第1項
因過失傷害人者，處6 月以下有期徒刑、拘役或5 百元以下罰金
，致重傷者，處1 年以下有期徒刑、拘役或5 百元以下罰金。


司法院資訊處製作；財團法人民間司法改革基金會備份。
